臺灣臺北地方法院民事判決　　　　　　　　　　　　九十二年度再易字第一０九號
　　再審原告　　甲○○
　　訴訟代理人　盧建宏律師
　　再審被告　　丙○○
　　　　　　　　乙○○
　　共　　　同
　　訴訟代理人　王元勳律師
　　　　　　　　李怡欣律師
　　複　代理人　陳榮泰
當事人間請求確認本票債權不存在事件，再審原告對於本院民國九十二年九月十七日
所為九十一年度簡上字第二二三號確定判決提起再審之訴，本院判決如左：
    主      文
再審之訴駁回。
再審訴訟費用由再審原告負擔。
    事實及理由
一、本件再審原告起訴主張：再審原告於原審曾提出「郭蕙蘭律師函」、「土地登記
    申請書」、「鈞院九十年訴字第六一一號刑事案件訊問筆錄」等證據。其中「郭
    蕙蘭律師函」中載明：「然本人（指再審被告乙○○）於日前委請承辦代書（即
    再審被告丙○○原審訴訟代理人章素珍）前往甲○○住處，竟發現台端（指王崇
    欽）借款當時，偕同來之甲○○並非同一人，又經該甲○○（指再審原告）否認
    」；另「土地登記申請書」上之再審原告之
    人，該
    秀珍以證人身分明白指出
    欽亦承認徐祖寧於辦抵押權設定手續時去簽名。該等證據均足資證明系爭消費借
    貸關係之當事人為再審被告與假冒再審原告之第三人間，並非王崇欽，故與再審
    原告是否有表見之事實而使再審被告信王崇欽確有代理權無涉。況且王崇欽亦自
    簽姓名於系爭本票上，而與假冒再審原告之人為共同發票人，足見王崇欽並非以
    本人即再審原告之名義為消費借貸之法律行為，自與表見代理之規定有間。原審
    判決對於上開足以影響判決之重要證據，均未審酌論斷，即認有表見事實足使再
    審被告信王崇欽確有代理權，再審原告應負授權人責任而判決再審原告敗訴，實
    有違誤等語。並聲明（一）原第一、二審確定判決均廢棄。（二）確認再審被告
    執有以再審原告名義於八十七年十二月一日所簽發票面金額各為新台幣（下同）
    七十五萬元，到期日八十八年一月三十一日之二張本票，對再審原告之本票債權
    不存在等語。
二、再審被告則以：再審原告提出之「土地登記申請書」，實已經前審法院認定取捨
    後本其法律確信而適用法律，即無民事訴訟法第四百三十六條之七「漏未斟酌」
    之可言。再審原告實係針對顯已敘明其對再審原告所提訴訟資料之得心證理由並
    業已確定之鈞院九十一年度簡上字第二二三號判決職權採證問題為指摘，而非謂
    前開判決有何未斟酌之證物，此部分尚非適法之再審事由。至再審原告提出之「
    九十年訴字第六一一號刑事案件訊問筆錄」，性質上係屬相關當事人及證人所為
    之陳述，非屬證物，自不屬民事訴訟法第四百三十六條之七規定所指之重要證物
    ，再審原告據此提起再審之訴，核與前開規定不符，顯不足採。又縱使「郭蕙蘭
    律師函」中載明王崇欽借款當時偕同來之甲○○並非同一人，又經該甲○○否認
    云云，惟依再審原告簽署之委任投資理財契約第二條暨第四條分別記載「乙方得
    使第三人代理或選任複代理人」、「乙方或其複代理人處理受任事務…」等語，
    足徵再審原告除就融資借貸事項授權予訴外人王崇欽之外，並同意其選任複代理
    人代為處理受任事務。故縱認系爭本票非由再審原告或王崇欽所簽署，仍應認係
    再審原告同意王崇欽所授權之人簽署，再審原告對再審被告等即應依表見代理之
    規定負授權人之責任等語，並聲明：請求駁回再審原告之訴。
三、按對於簡易訴訟程序之第二審確定終局裁判，如就足影響於裁判之重要證物，漏
    未斟酌者，亦得提起再審之訴或聲請再審。民事訴訟法第四百三十六條之七定有
    明文。所謂就足影響於裁判之重要證物漏未斟酌，係指當事人在前審程序已經存
    在並已為證據聲明之證據，前審並未認為不重要而仍忽略證據聲明未為調查，或
    雖已為調查而未就調查之結果予以判斷，且須足以影響裁判結果而言。若前審雖
    未在判決理由中說明其為不必要之證據，但調查之結果並不能為有利於當事人之
    事實判斷時，仍不得以之作為再審理由。再審原告提起本件再審之訴，無非以原
    審判決就其所提出之「郭蕙蘭律師函」、「土地登記申請書」、「鈞院九十年訴
    字第六一一號刑事案件訊問筆錄」等證據，均未於判決理由中為審酌論斷為據。
    惟查：
（一）再審原告曾授權予王崇欽代理權，使其代為投資理財並處理不動產融資等事宜
      ，此有再審原告與王崇欽間約定之「委任投資理財契約書」貳、第四條可稽。
      再審原告雖謂依「郭蕙蘭律師函」可知王崇欽與再審被告簽約當日所偕之人並
      非再審原告，亦為再審被告所知悉，惟再審原告既授予王崇欽有選任複代理人
      之權，並於簽約當日在場，再審原告並將印章、印鑑證明、不動產所有權狀及
      相關文件交付王崇欽，即便確無授權王崇欽於向非金融機構抵押借款時得選任
      複代理人，表面上仍足使與之交易之相對人即再審被告信其有代理再審原告為
      法律行為之權。又依照上開『委任投資理財契約書』第貳點第四項約定，被告
      王崇欽有委任第三人或複代理人之權限，則王崇欽委託祖寧代理再審原告甲○
      ○簽署上開貸款文件，乃再審原告甲○○授權範圍內之事項，且查徐祖寧無冒
      用他人名義製作不實文書或在本票發票人欄偽簽他人姓名而偽造有價證券之情
      形，亦有本院九十年度訴字第六一一號刑事案件判決附卷可稽。更足證王崇欽
      就代理再審原告簽發本票乙事，並未逾越其授權範圍。再審原告指稱系爭消費
      借貸關係之當事人為再審被告與假冒再審原告之第三人間，並非王崇欽，故與
      再審原告是否有表見之事實而使再審被告信王崇欽確有代理權無涉云云，即無
      足採。
（二）又查再審原告主張「鈞院九十年度訴字第六一一號刑事案件訊問筆錄」中，章
      秀珍以證人身分明白指出
      崇欽亦承認徐祖寧於辦抵押權設定手續時去簽名等語。惟章秀珍於該筆錄中雖
      確有如此陳述，但該陳述之證明力及其與王崇欽是否確有偽造有價證券之犯罪
      事實，業經該刑事判決於理由中論述甚詳，並就王崇欽偽造有價證券之部分為
      無罪之諭知。復以該項證據性質上係屬相關當事人及證人所為之陳述，非屬證
      物，自不屬民事訴訟法第四百三十六條之七規定所指之重要證物，再審原告據
      此提起再審之訴，與法不符，自不足採。
（三）再查，再審原告主張「土地登記申請書」上之再審原告之
      並非再審原告本人，該
      為再審被告與假冒再審原告之第三人間，並非王崇欽，故與再審原告是否有表
      見之事實而使再審被告信王崇欽確有代理權無涉云云。惟該土地登記申請書係
      為辦理抵押權設定登記，與本件訴訟標的係確認本票債權不存在無涉。
四、綜上論述，再審原告提出上列證據，雖未經原審判決於理由中判斷並說明為不必
    要之證據，但經本院調查之結果，認為或不能為有利於再審原告之事實判斷或不
    屬於證物。故再審原告之訴應屬顯無理由，爰不經言詞辯論，逕以判決駁回之。
五、依民事訴訟法第五百零二條第二項、第七十八條，判決如主文。
中　　　華　　　民　　　國　　九十三　　年　　 六 　　月　　三十　 　　日
                                民事第二庭審判長法  官　丁蓓蓓
                                                法  官  洪純莉
                                                法  官  黃雯惠
右為正本係照原本作成。
本判決不得上訴。
中　　　華　　　民　　　國　　九十三　　年　　 六 　　月　　三十　 　　日
                                                書記官  林玗倩
